臺灣桃園地方法院民事判決
110年度訴字第2178號
原      告  涂光貞  
被      告  張家華  
上列當事人間請求返還借款事件，本院於民國111年4月29日言詞
辯論終結，判決如下：
    主  文
被告應給付原告新臺幣陸拾玖萬參仟元，及其中新臺幣伍拾柒萬
元，自民國一百一十一年一月三十一日起至清償日止，按週年利
率百分之五計算之利息；另其中壹拾貳萬參仟元，自民國一百一
十一年三月二日起至清償日止，按週年利率百分之五計算之利息
。
原告其餘之訴駁回。
訴訟費用由被告負擔百分之九十四，餘由原告負擔。
    事實及理由
壹、程序事項：
一、按訴狀送達後，原告不得將原訴變更或追加他訴，但擴張或
    減縮應受判決事項之聲明，不在此限，民事訴訟法第255條
    第1項但書第3款定有明文。本件原告起訴時原係聲明：「被
    告應給付原告新臺幣（下同）738,000元，及自起訴狀繕本
    送達翌日起至清償日止，按週年利率6％計算之利息。」等語
    （見本院卷第3頁）。嗣於本院民國111年4月29日之言詞辯
    論期日中當庭將訴之聲明變更為：「被告應給付原告738,00
    0元，及自起訴狀繕本送達翌日起至清償日止，按週年利率5
    ％計算之利息。」等語（見本院卷第121頁）。經核原告上開
    所為訴之變更，係屬減縮應受判決事項之聲明，揆諸前揭規
    定，於法並無不合，應予准許。
二、被告經合法通知，未於言詞辯論期日到場，核無民事訴訟法
    第386條各款所列情形，爰依原告之聲請，由其一造辯論而
    為判決。　　
貳、實體事項：
一、原告主張：被告因欲交付購車款項而有資金需求，遂於106
    年8月1日向原告借款75萬元，因兩造當時為情侶關係，遂未
    簽立任何借據或其他文件，僅以口頭告知並於即時通訊軟體
    LINE（下稱LINE）中承諾借款，約定以每月25日償還15,000
    元之方式，分50期清償，被告並簽立每月25日為到期日、面
    額各為15,000元之本票共50紙（下稱系爭本票）交付予原告
    。豈料，被告僅償還前12期，後續38期餘款共57萬元（即自
    107年9月25日起至110年10月25日止；下稱系爭57萬元借款
    ）均未依約償還，甚至向原告表示因生活需求仍需再借款等
    ，原告心軟之下又分別於107年1月6日匯款15,000元、107年
    1月11日匯款20,000元、107年10月17日匯款2,000元、107年
    10月20日匯款5,000元、107年11月19日匯款8,000元、108年
    2月18日匯款18,000元、109年8月14日匯款100,000元，總計
    16萬8,000元（下稱系爭16萬8,000元借款）借予被告，被告
    並於LINE中表明會盡快還款。惟被告迄今仍未清償系爭57萬
    元、16萬8,000元（合計73萬8,000元）借款，屢經原告催討
    ，均置之不理，為此，爰依消費借貸之法律關係，提起本件
    訴訟。並聲明：被告應給付原告738,000元，及自起訴狀繕
    本送達翌日起至清償日止，按週年利率5％計算之利息。
二、被告經合法通知，未於言詞辯論期日到場，亦未提出書狀作
    何聲明或陳述。
三、得心證之理由：
㈠、系爭16萬8,000元借款部分：
 1、按稱消費借貸者，謂當事人一方移轉金錢或其他代替物之所
    有權於他方，而約定他方以種類、品質、數量相同之物返還
    之契約，民法第474條第1項定有明文。又稱消費借貸者，於
    當事人間必本於借貸之意思合致，而有移轉金錢或其他代替
    物之所有權於他方之行為，始得當之。是以消費借貸，因交
    付金錢之原因多端，除有金錢之交付外，尚須本於借貸之意
    思而為交付，方可成立。倘當事人主張與他方有消費借貸關
    係存在者，自應就該借貸意思互相表示合致及借款業已交付
    之事實，均負舉證之責任，其僅證明有金錢之交付，未能證
    明借貸意思表示合致者，仍不能認為有該借貸關係存在（最
    高法院98年度台上字第1045號裁判意旨參照）。是如當事人
    主張有金錢借貸關係存在，須就其發生所須具備之特別要件
    即金錢之交付及借貸意思表示互相一致負舉證之責任。　　
 2、經查，原告主張被告陸續小額借貸共168,000元予被告，固
    提出中國信託銀行帳戶之存款交易明細為證（見本院卷第51
    至61頁），惟該交易紀錄僅能證明原告確實曾於107年1月6
    日匯款15,000元、107年1月11日匯款20,000元、107年10月1
    7日匯款2,000元、107年10月20日匯款5,000元、107年11月1
    9日匯款8,000元、108年2月18日匯款18,000元、109年8月14
    日匯款100,000元，總計16萬8,000元。然揆諸前揭說明，交
    付金錢之原因多端，匯款交付之原因本不以借貸為限，除別
    有可供檢視之客觀證據，可證明上開匯款係被告向原告借款
    ，且經原告同意後所匯之款項外，如僅有取款、匯款紀錄尚
    不足以證明兩造間有成立消費借貸契約之意思表示合致，亦
    無法證明原告係基於給付借款之意而交付予被告，且原告業
    當庭陳述：「（問：另外所主張16萬8千元的借款，證據為
    何？）我有附上匯款紀錄，該匯款紀錄就是借款，只要是我
    匯款給被告，就是借款。證物4有一筆8,000元。」、「（問
    ：可否逐一指出其他金額之證據？）匯款紀錄都有，在證物
    5裡面，附件二有被告的帳戶封面。證物5的匯款都是借款，
    有LINE的通聯紀錄證明，證物4的第一頁是8,000元，另外2,
    000元跟1萬5千元在本院卷第49頁，其他的沒有LINE紀錄，
    是講電話。」等語（見本院卷第86頁）；再觀諸兩造間之LI
    NE對話紀錄（見本院卷第45頁、第49頁、第98至99頁），除
    有提及107年1月6日之15,000元、107年11月19日之8,000元
    及109年8月14日之100,000元（共計12萬3,000元）3筆借貸
    款項，核與原告主張相符外，兩造間於LINE對話紀錄中所提
    及之2,000元，其時間顯示為「4月18日週三」之前一對話日
    ，顯與原告主張出借2,000元予被告之時間為107年10月17日
    不相符；又原告就所主張上開107年10月17日之2,000元、其
    餘4萬3,000元借款（即107年1月11日之20,000元、107年10
    月20日之5,000元、108年2月18日之18,000元），均未提出
    其他證據證明兩造間確有達成借貸之合意，是原告對於其與
    被告就上開107年10月17日之2,000元、其餘4萬3,000元借款
    有成立消費借貸關係之應負舉證責任事項，未盡舉證責任，
    且原告迄至本件言詞辯論終結日止，仍未能就此部分提出相
    當證據以實其說，本院自難為對其有利之認定。準此，原告
    主張被告積欠12萬3,000元借款，應堪採信；至原告所主張
    其餘4萬5,000元部分，即難認有據。
 3、另按消費借貸契約，借用人應於約定期限內，返還與借用物
    種類、品質、數量相同之物。未定返還期限者，借用人得隨
    時返還，貸與人亦得定1 個月以上之相當期限，催告返還，
    民法第478 條定有明文。次按「被上訴人既已對上訴人起訴
    ，起訴狀繕本又於68年8 月9 日送達上訴人，自可認被上訴
    人已對上訴人為催告，且截至第二審更審言詞辯論之日止，
    為時逾一個月以上，縱本件借貸未定有返還期限，亦可認被
    上訴人之請求與民法第478 條規定相符」（最高法院70年台
    上字第2011號號判例意旨參照）。查，原告既主張：被告就
    系爭系爭16萬8,000元向其借款時，僅有言明將盡快還款等
    語（見本院卷第5頁），足認兩造間並未約定還款時間，即
    屬未定返還期限。而被告積欠原告12萬3,000 元借款，業經
    認定如前，揆諸前開法律規定及實務見解之意旨，本件起訴
    狀繕本業已於111年1月20日寄存送達予被告，有送達證書在
    卷為憑（見本院卷第75頁），於111 年1 月30 日生送達效
    力，應可認原告就該12萬3,000 元借款已對被告為返還之催
    告，況截至本院辯論終結之日止，為時逾1 個月以上，是縱
    本件借貸未定有返還期限，亦可認原告之請求與民法第478 
    條規定相符。
  4.另按給付無確定期限者，債務人於債權人得請求給付時，經
    其催告而未為給付，自受催告時起，負遲延責任；其經債權
    人起訴而送達訴狀，或依督促程序送達支付命令，或為其他
    相類之行為者，與催告有同一之效力；前項催告定有期限者
    ，債務人自期限屆滿時起負遲延責任；遲延之債務，以支付
    金錢為標的者，債權人得請求依法定利率計算之遲延利息；
    應付利息之債務，其利率未經約定，亦無法律可據者，週年
    利率為5%，民法第229條、第233條第1項前段、第203條分別
    定有明文。查本件起訴狀繕本係於111年1月20日寄存送達予
    被告，依法於111年1月30日生送達效力，業如前述，是原告
    請求被告清償12萬3,000元借款，及自起訴狀繕本送達滿1個
    月之翌日即111年3月2日起至清償日止，按法定利率即週年
    利率5%計算之利息，應屬有據；至原告就系爭16萬8,000元
    借款所為之其餘請求，即非有據。
㈡、系爭57萬元借款部分：
　  原告所上開主張之事實，業據其提出與所述相符之原告之遠
    東銀行帳戶之存摺明細、系爭本票共38紙、兩造間LINE對話
    紀錄、錄音光碟及譯文等件影本在卷可稽（見本院卷第7至4
    3頁、第95至96頁、第101至112頁）；而被告已於相當時期
    受合法通知，未於言詞辯論期日到場，亦未提出任何書狀作
    何爭執，依民事訴訟法第280條第3項準用同條第1項規定，
    視同自認。從而，原告主張之事實，堪信為真實。又本件起
    訴狀繕本係於111年1月20日寄存送達予被告，叢如前述，則
    自寄存之日起經10日發生效力（即111年1月30日發生送達效
    力），是原告請求被告應給付57萬元，及自起訴狀繕本送達
    翌日即111年1月31日起至清償日止，按週年利率5％計算之利
    息，即屬有據。
四、綜上所述，原告依消費借貸之法律關係，請求被告應給付原
    告69萬3,000元（即12萬3,000元+57萬元＝69萬3,000元），
    及其中57萬元，自111年1月31日起至清償日止，按週年利率
    百分之5計算之利息；另其中12萬3,000元，自111年3月2日
    起至清償日止，按週年利率百分之5計算之利息，為有理由
    ，應予准許；逾此部分之請求，則無理由，應予駁回。
五、據上論結，原告之訴為一部有理由，一部無理由，依民事訴
    訟法第79條，判決如主文。　　　　
中　　華　　民　　國　　111 　年　　5 　　月　　25　　日
                  民事第三庭    法　官　張世聰
正本係照原本作成。　　　　　　　　　
如對本判決上訴，須於判決送達後 20 日內向本院提出上訴狀。
如委任律師提起上訴者，應一併繳納上訴審裁判費。
中　　華　　民　　國　　111 　年　　5 　　月　　26　　日
                               書記官  張詠昕